臺灣基隆地方法院刑事判決　　　　　　　94年度訴緝字第10號
公　訴　人　臺灣基隆地方法院檢察署檢察官
被　　　告　戊○○　男　44歲.
上列被告因詐欺等案件，經檢察官提起公訴（93年度偵字第3381
、3383號、93年度偵緝字第285 號），被告為有罪之陳述，本院
合議庭裁定由受命法官獨任以簡式審判程序進行審理，並判決如
下：
    主  文
戊○○連續幫助以犯意圖為自己不法之所有，以詐術使人將本人
之物交付之罪為常業，累犯，處有期徒刑壹年。所得財物新臺幣
陸仟元沒收，如全部或一部不能沒收時，以其財產抵償之。
    事  實
一、戊○○曾因違反懲治盜匪條例及麻醉藥品管理條例等案件，
    經本院以84年度訴字第81號分別判處有期徒刑7年2月、6月
    ，應執行有期徒刑7年6月，嗣因撤回上訴確定，並於88年1
    月27日縮短刑期假釋出監，其後另因施用毒品案件，經本院
    以89年度基簡字第113號判處有期徒刑6月確定，上開假釋經
    撤銷執行殘刑3年3月27日，二案接續執行，於93年3月16日
    縮短刑期執行完畢。
二、緣吳明憲、張家浚、葉時竹及余天晏（現由本院刑事庭另案
    審理中）與年籍姓名不詳綽號「麥可」等人，共同基於為自
    己不法所有之犯意，組成常業詐欺集團，由余天晏負責收購
    人頭帳戶，另由年籍姓名不詳之男、女負責在大陸地區撥打
    詐騙電話，吳明憲、張家浚及葉時竹則負責提領詐騙所得之
    款項。戊○○明知申請金融機構帳戶使用係輕而易舉之事，
    一般人無故取得他人金融帳戶使用之行徑常與侵害財產性犯
    罪之需要密切相關，且余天晏不自行申辦帳戶使用反以高價
    收買他人存摺，可預見提供自己帳戶供余天晏等人使用，可
    能足以幫助余天晏及與之有常業詐欺犯意聯絡之人為常業詐
    欺犯行，並進而掩飾或隱匿余天晏及與之有常業詐欺犯意聯
    絡之人因自己犯常業詐欺罪之所得財物，又對於提供帳戶予
    余天晏等人使用雖無必引發他人萌生常業詐欺犯罪及用於掩
    飾或隱匿他人因自己犯常業詐欺罪所得財物之確信，但仍以
    縱若有他人持以犯常業詐欺罪或用以掩飾或隱匿他人因自己
    犯常業詐欺罪所得財物亦無違反其本意，然因資力窘困，竟
    仍基於幫助余天晏等人實施常業詐欺，及為余天晏等人掩飾
    或隱匿彼等自己因犯常業詐欺犯罪所得財物之不確定概括故
    意，先後二次於附表一編號1、2所示之時間、地點，將如附
    表一編號1、2號所示其申請得來之中國信託商業銀行基隆分
    行、基隆七堵郵局帳戶（含存摺、密碼及提款卡），以新台
    幣（下同）1500元、4500元之價格出售予余天晏，共計得款
    6000元，藉此幫助余天晏等人向他人常業詐欺取財之目的，
    及掩飾或隱匿該余天晏等人因自己犯常業詐欺罪之所得財物
    。嗣余天晏將上開帳戶轉交予吳明憲、張家浚等詐欺集團成
    員，該集團成員以濫發電話簡訊予不特定人詐財之方式廣發
    電話簡訊，適有附表二編號1至4號所示之被害人，分別於附
    表二所示之時間依電話簡訊所留之電話號碼與偽稱聯合信用
    卡中心行員之詐欺集團成員聯繫，該詐騙集團成員即以附表
    二所示之詐騙方法，致使附表二之被害人陷於錯誤，而依指
    示操作提款機，致匯款如附表二所示之金額至戊○○之上開
    銀行帳戶，吳明憲、張家浚及葉時竹於附表二之被害人匯入
    款項後，隨即自戊○○之上開帳戶內將款項提領一空，被害
    人於交易明細表列印後發覺存款餘額短少，始知受騙，乃報
    警循線查獲上情。
二、案經基隆市警察局第二分局及第三分局移送臺灣基隆地方法
    院檢察署檢察官偵查起訴，本院於準備程序進行中，被告戊
    ○○就被訴事實為有罪之陳述，經告知被告簡式審判程序之
    旨，並聽取當事人之意見後，裁定進行簡式審判程序審理。
    理  由
一、認定犯罪事實所憑之證據及理由
(一)被告戊○○於本院審理時自白上開犯罪事實，核與下列事證
    相符，自應採為證據。
(二)證人余天晏於檢察官偵查中之證言：於附表一所示之時間、
    地點，向被告購買附表一所示之帳戶等情。
(三)被害人乙○○、曹建鴻、丙○○、丁○○於警詢中之指訴：
    於附表二編號1至4所示時間、方式遭詐騙經過之情形明確（
    被害人乙○○、曹建鴻、丙○○、丁○○、於警詢中之陳述
    ，雖均屬被告以外之人在審判外之言詞陳述；然被告於本院
    94年5月3日之審判期日，經本院調查證據提示該等被害人之
    指訴時，表示無意見，而未於言詞辯論終結前聲明異議，本
    院並審酌上開言詞陳述做成時之情況，認為適當，依刑事訴
    訟法第159條之5之規定，認可採為證據）。
(四)卷附戊○○中華郵政股份有限公司七堵郵局帳戶最近交易資
    料、中國信託商業銀行股份有限公司93年6月9日中信銀
    00000000006號函及所附戊○○開戶人基本資料、身份證影
    本、印鑑卡及資金交易明細表各一份：附表一所示之帳戶確
    實是被告戊○○所開立之事實。
(五)卷附華僑商業銀行自動櫃員機交易明細表影本1份、中華郵
    政公司自動櫃員機交易明細表影本4份：被害人於上開時間
    匯款至被告所有附表一所示帳戶之事實。
(六)參以金融機構開設帳戶，請領存摺及金融卡，係針對個人身
    分之社會信用而予以資金流通，具有強烈之屬人性格，而金
    融帳戶作為個人理財之工具，申請開設並無任何特殊之限制
    ，一般民眾皆得以存入最低開戶金額之方式申請取得，且同
    一人均得在不同之金融機構申請數個存款帳戶使用，乃眾所
    週知之事實，依一般人之社會經驗，若遇不熟識之人委以自
    己名義申請帳戶，再以高價向其蒐集金融帳戶使用，乃甚為
    怪異之事，衡情，提供帳戶者對於該等帳戶是否係供合法使
    用，絕無不起疑心之理。且自政府開放金融業申請設立後，
    金融機構大量增加，使一般人申請存款帳戶更是極為容易且
    便利，因此除非活期存款帳戶使用人欲將帳戶充作犯罪之用
    ，否則一般充作正常使用之活期存款帳戶，並無向他人購買
    之必要，此乃一般人皆知之常識，且以今日社會，利用手機
    簡訊、寄送得獎通知等常業詐欺案件頻傳，新聞媒體對於詐
    欺取財犯罪集團大量收購他人存款帳戶（俗稱人頭戶）以為
    取得詐欺款項之方法，且事後提領一空，致難以由該銀行帳
    戶藉以進一步追查實際提款人等情多有傳播，並已為台灣社
    會經驗常見之情形，以被告之智識及社會經驗，對於出售其
    銀行帳戶可供人為常業詐欺之不法使用並藉以掩飾或隱匿該
    犯罪所得當然有所認識；且被告於偵查及本院審理時又供承
    余天晏告知帳戶拿來提供他人轉帳使用等語，則被告對於余
    天晏等人，可能以其出售之銀行帳戶做為向他人詐取財物之
    用，及以該帳戶掩飾或隱匿余天晏等人因自己犯常業詐欺罪
    所得財物，避免遭查獲等情，更難諉為毫無預見，足徵被告
    確已預見余天晏等人係以其出售之銀行帳戶充為犯罪之用，
    並作為掩飾或隱匿犯罪所得財物之用，且該等非法使用方法
    並不違於被告之本意，已至為明確。
(七)再查，證人余天晏與另案被告吳明憲、張家浚、葉時竹等人
　　共組常業詐欺集團，由吳明憲、張家浚及葉時竹分別擔任車
    頭與車手，余天晏負責收集人頭帳戶，由不詳年籍男、女負
    責在大陸地區撥打詐騙電話或傳送詐騙簡訊，藉此詐欺甲○
    ○、洪秀鴻等不特定被害人，使被害人等陷於錯誤，遂至銀
    行或郵局等金融機構之提款機前，匯款至人頭帳戶內，以此
    方法獲取犯罪所得之犯行，業據檢察官提起公訴，此有臺灣
    基隆地方法院檢察署檢察官93年度偵字第2386號起訴書一份
    在卷可稽，以渠等之犯罪情狀觀之，余天晏等人組成之詐欺
    集團，均係意圖為自己不法之所有，以詐術使人將本人之物
    交付為常業無疑，彼等從事電話、簡訊詐財之不法行為，自
    係恃此為生，成立刑法第340條常業詐欺罪，應屬無訛。
(八)綜上，被告提供上開銀行帳戶予余天晏等人實施詐欺取財犯
    行，幫助彼等遂行常業詐欺犯罪，又幫助彼等掩飾或隱匿因
    自己常業詐欺罪所得財物等犯行，事證至為明確，被告犯行
    堪予認定。
二、論罪科刑之理由
(一)按前揭常業詐騙集團成員之吳明憲、張家浚、葉時竹、余天
    晏、綽號「麥可」之成年男子及與之有犯意聯絡之人，共同
    基於意圖為自己不法所有之犯意聯絡，以濫發電話簡訊予不
    特定人詐財之方式，使乙○○、曹建鴻、丙○○、丁○○等
    不特定被害人多人陷於錯誤，而將本人之財物交付，其等所
    為，係犯刑法第340條之常業詐欺取財罪。被告既預見余天
    晏以新台幣1500元及4500元之代價，收購其上開帳戶，可能
    供為常業詐欺犯罪被害人匯款之用，竟基於幫助常業詐欺之
    不確定故意，出售其所有名義之上開銀行帳戶為上開常業詐
    欺犯行施以助力，核其所為係犯刑法第30條第1項前段、第
    340 條之幫助常業詐欺罪。
(二)次按洗錢防制法已於92年2 月6 日修正公布，並於同年8 月
    6 日施行，修正後該法第9 條第1 項規定：「犯第2 條第1
    款之罪者，處五年以下有期徒刑，得併科新臺幣三百萬元以
    下之罰金」，同法第2 條第2 款復規定：「本法所稱洗錢，
    係指下列行為：一　掩飾或隱匿因自己重大犯罪所得財物或
    財產上之利益者」，而刑法第340 條規定之常業詐欺罪，係
    屬現行洗錢防制法第3 條第1 項第5 款所明定之重大犯罪，
    被告基於幫助洗錢之不確定故意，將自己名義之上開銀行帳
    戶售賣交付予余天晏，而使該常業詐欺犯罪集團於實施常業
    詐欺之重大犯罪時，得以利用被告帳戶供掩飾或隱匿因自己
    重大犯罪所得財物之用，係犯現行洗錢防制法第9 條第1 項
    、刑法第30條第1 項前段之幫助掩飾、隱匿因自己重大犯罪
    所得財物罪（雖有認被告係基於掩飾或隱匿他人因重大犯罪
    所得財物之洗錢犯意，且被告於提供上開銀行帳戶予他人使
    用時，應可預見使用人可能將其提供之帳戶用於掩飾他人因
    重大犯罪所得之財物，而不違反其本意，應係犯洗錢防制法
    第二條第二款之罪，應依同法第九條第二項論處；亦有認被
    告雖係基於幫助掩飾或隱匿他人因自己重大犯罪所得財物之
    洗錢犯意，然被告於提供上開銀行帳戶予他人使用時，應可
    預見使用人可能將其提供之帳戶用於掩飾自己因犯罪所得之
    財物，而不違反其本意，其既提供犯罪者洗錢管道之行為，
    客觀上已足該當洗錢罪之構成要件，即其已參與構成犯罪事
    實之一部，即屬分擔實施犯罪之行為，縱其僅以幫助掩飾或
    隱匿他人因自己重大犯罪之洗錢犯意而參與，亦仍屬共同正
    犯，應係犯洗錢防制法第二條第一款之罪，應依同法第九條
    第一項論處，而非幫助犯；然按洗錢防制法之制定，旨在防
    止特定重大犯罪不法所得之資金或財產，藉由洗錢行為，諸
    如經由各種金融機關或其他交易管道，轉換成為合法來源之
    資金或財產，切斷資金與當初犯罪行為之關連性，隱匿犯罪
    行為或該資金不法來源之本質，使偵查機關無法藉由資金之
    流向追查犯罪行為人，其所保護之法益為國家對特定重大犯
    罪之追訴及處罰。又洗錢防制法第二條第一款、第二款之洗
    錢行為係指行為人為「掩飾」或「隱匿」自己重大犯罪所得
    財物或財產上之利益【洗錢防制法第九條第一款之洗錢罪，
    係以行為人有「掩飾」、「隱匿」自己因重大犯罪所得之財
    物為其構成要件行為】，或行為人「掩飾」、收受、搬運、
    寄藏、故買或牙保他人因重大犯罪所得財物或財產上之利益
    【同法第九條第二款之洗錢罪，係以行為人「掩飾」他人因
    重大犯罪所得之財物為其構成要件行為】。除利用不知情之
    合法管道【如金融機關】為之外，其他使所得財物或利益之
    來源合法化，或改變該財物或利益之本質，以避免追訴處罰
    之掩飾、藏匿犯特定重大犯罪所得財產或利益之行為均屬之
    ，故洗錢防制法第二條第一款、第二款之所謂「掩飾」、「
    隱匿」等之洗錢行為，應就犯罪全部過程加以觀察，包括有
    無因而使重大犯罪所得之財物或財產上利益之性質、來源、
    所在地、所有權或其他權利改變，因而妨礙重大犯罪之追查
    或處罰，或有無阻撓或危及對重大犯罪所得之財物或財產上
    利益來源追查或處罰之行為在內。查被告本案行為能被評價
    成立犯罪者，僅係其出售其所有名義之上開銀行帳戶予他人
    之行為而已，且於其交付上開銀行帳戶之時，就其提供之上
    開銀行帳戶而言，非必然已有所謂之重大犯罪存在，遑論必
    然有何重大犯罪所得財物可資掩飾、隱匿，且被告單純提供
    交付上開銀行帳戶之行為，在洗錢過程中，僅屬一靜態行為
    ，尚待他人之提領、轉帳行為之介入，始會始重大犯罪所得
    之財物或財產上利益之性質、來源、所在地、所有權或其他
    權利改變，因而妨礙重大犯罪之追查，則為「掩飾」、「隱
    匿」洗錢行為者，應為將被害人所匯入之款項由被告上開銀
    行帳戶提領、轉帳使來源合法化之人，被告僅單純提供上開
    銀行帳戶，並無證據足以證明確有參與嗣後提款、轉帳等屬
    「掩飾」或「隱匿」之洗錢犯罪構成要件行為，實難僅以被
    告出售其所有名義上開銀行帳戶之行為，遽認即屬「掩飾」
    或「隱匿」之洗錢行為，至多僅可認定係對於余天晏等人所
    組成之詐騙集團為「掩飾」或「隱匿」因自己常業詐欺犯罪
    所得之財物之洗錢行為予以助力，此即與洗錢防制法第九條
    第二項之構成要件有間；且被告僅有出售上開銀行帳戶之行
    為，而對方付予被告之報酬亦僅區區6000元，其可得之利益
    實少，尚難認被告有將實施常業詐欺犯行之人所為「掩飾」
    、「隱匿」之洗錢犯罪構成要件行為視為自己犯行之自己共
    同犯罪之意思，僅能認被告係基於幫助洗錢之不確定故意而
    為出售、交付上開銀行帳戶，以便利余天晏等人所組成之詐
    騙集團遂行其「掩飾」或「隱匿」因自己常業詐欺犯罪所得
    之財物或予以助力之洗錢構成要件以外之行為，自屬犯洗錢
    防制法第9條第1項、刑法第30條第1項前段之幫助掩飾、隱
    匿因自己重大犯罪所得財物罪名）。
(三)又被告戊○○先後二次販售其所有上開銀行、郵局帳戶幫助
    他人犯常業詐欺罪之幫助詐欺行為及幫助他人掩飾或隱匿他
    人因自己常業詐欺犯罪所得財物之幫助洗錢行為，時間緊接
    ，係觸犯構成要件相同之罪名，顯係基於概括犯意反覆為之
    ，均為連續犯，應依刑法第56條之規定以一罪論（又被告所
    為連續幫助常業詐欺及連續幫助洗錢之犯行，均源於被告之
    貪圖小利，加以未諳法律及未深究後果之嚴重性，一時失慮
    所致，而被告實際所取得之價款僅區區6000元，犯後又坦承
    犯行，本院認均以不予加重其刑為適當，併此敘明）。
(四)又被告所為幫助常業詐欺罪及幫助洗錢罪，均屬從犯，依刑
    法第30條第2項規定，均減輕其刑。
(五)被告於本院審理時為有罪之陳述，坦承其本案犯罪之幫助洗
    錢犯意及行為，就被告所犯幫助洗錢罪名，應依洗錢防制法
    第9 條第5 項後段之規定，遞減輕其刑。
(六)被告以一行為出售交付其所有名義之上開銀行帳戶行為，同
    時觸犯幫助常業詐欺罪及幫助洗錢罪二罪，為想像競合犯，
    應從較重之幫助常業詐欺罪處斷。
(七)查被告前曾受如事實欄所載有期徒刑之執行，此有臺灣高等
    法院被告前案紀錄表附卷可考，其於有期徒刑執行完畢後5
    年以內，再犯本件最重本刑為有期徒刑以上之刑之罪，為累
    犯，應予加重其刑，並先加後減之。
(八)爰審酌被告將銀行帳戶販賣予余天晏等人供作常業詐欺犯罪
    及犯罪所得財物洗錢之用，造成犯罪偵查困難，幕後犯罪人
    得以逍遙法外，致使此類犯罪手法層出不窮，嚴重危害交易
    秩序與社會治安，及其智識、犯罪目的、手段尚稱平和、並
    未實際參與詐欺取財之犯行，責難性較小及所得利益頗微等
    一切犯罪情狀，量處如主文所示之刑。
(九)至被告出售上開銀行帳戶供洗錢所得之財物新台幣6000元，
    應依洗錢防制法第12條第1項之規定諭知沒收，如全部或一
    部不能沒收時，追徵其價額或以其財產抵償之。又被告出售
    上開銀行、郵局帳戶予余天晏所交付之存摺2本、提款卡2張
    ，均非屬被告本件犯罪之義務沒收之物，且皆未扣案，復無
    證據足證該等物件現尚存在而未滅失，再者，依現今一般金
    融機構之約款，金融機構所發給之存摺、提款卡多原則上約
    定屬金融機構所有（提款卡背面約款亦多有載明），且上開
    銀行帳戶業經相關機構列為犯罪帳戶，已無再為人利用之虞
    ，相關物品亦已屬無用之物，為免日後執行之困擾，爰不予
    宣告沒收，附此敘明。
據上論斷，應依刑事訴訟法第273 條之1 第1 項、第299 條第1
項前段，洗錢防制法第9 條第1 項、第5 項後段、第12條第1 項
，刑法第11條前段、第56條、第340條、第47條、第30條第1項前
段、第2項、第55條，罰金罰鍰提高標準條例第1條前段，判決如
主文。
本案經檢察官樊家妍到庭執行職務。
中　　華　　民　　國　　94　　年　　5 　　月　　17　　日
                  刑事第一庭法  官  汪梅芬
上正本證明與原本無異。
對於本件判決如有不服，應於收受送達後10日內，向本院提出上
訴書狀，上訴於臺灣高等法院，並按他造當事人之人數附具繕本
。
中　　華　　民　　國　　94　　年　　5 　　月　　17　　日
                            書記官  賴敏慧
附論罪科刑之法條：
刑法第340條
以犯第339 條之罪為常業者，處1 年以上7 年以下有期徒刑，得
併科50,000元以下罰金。
洗錢防制法第9條第1項
犯第2 條第1 款之罪者，處5 年以下有期徒刑，得併科新臺幣三
百萬元以下罰金。
 附表一、出售帳戶時地一覽表
┌─────┬─────┬─────┐
│ 編號     │   一     │   二　   │
├─────┼─────┼─────┤
│ 出售帳戶 │ 戊○○   │ 戊○○   │
│ 之人     │          │          │
├─────┼─────┼─────┤
│          │中國信託  │基隆七堵  │
│ 帳戶所屬 │商業銀行  │郵        │
│ 行庫名稱 │基隆分行  │          │
├─────┼─────┼─────┤
│          │三八一五  │○四九○  │
│ 帳號     │四○一二  │三四五    │
│          │四三六九  │          │
├─────┼─────┼─────┤
│ 賣帳戶時 │九十三年  │九十三年  │
│ 間       │五月十一  │五月十三  │
│          │日        │日        │
├─────┼─────┼─────┤
│ 賣帳戶地 │基隆市信  │基隆市七  │
│ 點       │一路附近  │堵路附近  │
│          │          │          │
├─────┼─────┼─────┤
│ 賣帳戶所 │一千五百  │四千五百  │
│ 得款項   │元        │元        │
│          │          │          │
└─────┴─────┴─────┘
   附表二、詐騙時地一覽表
┌──┬───────┬────┬─────────┐
│編號│　時間　　　　│　被害人│　詐騙方式　　　  │
├──┼───────┼────┼─────────┤
│ 一 │ 九十三年五月 │ 乙○○ │ 犯嫌以被害人信   │
│    │ 十五日下午二 │        │ 用卡遭盜刷為由   │
│ 　 │ 時許　　　　 │        │ ，致被害人陷於   │
│ 　 │ 　　　　     │        │ 錯誤，而匯款十   │
│ 　 │ 　　　　　　 │ 　　　 │ 一萬三千三百三　 │
│ 　 │ 　　　　　　 │ 　　　 │ 十九元至被告闕　 │
│ 　 │   　　　　　 │ 　　　 │ 和榮前開郵局帳　 │
│ 　 │ 　  　　　　 │ 　　　 │ 戶內。　　　　   │
├──┼───────┼────┼─────────┤
│ 二 │ 九十三年五月 │ 曹建鴻 │ 犯嫌以被害人信   │
│ 　 │ 十五日下午四 │        │ 用卡遭盜刷為由   │
│ 　 │ 時許　　　　 │        │ ，致被害人陷於   │
│ 　 │   　　　　   │        │ 錯誤，而匯款一   │
│ 　 │ 　  　　　　 │ 　　　 │ 萬九千九百八十　 │
│ 　 │ 　　  　　　 │ 　　　 │ 八元至被告闕和　 │
│ 　 │ 　　　  　　 │ 　　　 │ 榮前開郵局帳戶　 │
│ 　 │ 　　　　　　 │ 　　　 │ 內。　　　　     │
├──┼───────┼────┼─────────┤
│ 三 │ 九十三年五月 │ 丙○○ │ 犯嫌以被害人信   │
│ 　 │ 二十六日晚上 │        │ 用卡遭盜刷為由   │
│    │ 八時許　　　 │        │ ，致被害人陷於   │
│ 　 │ 　　　　　   │        │ 錯誤，而匯款二   │
│ 　 │ 　　　　　　 │ 　　　 │ 萬三千零二十一　 │
│ 　 │   　　　　　 │　　　  │ 元至被告戊○○　 │
│ 　 │ 　  　　　　 │ 　　　 │ 於中國信託商業　 │
│ 　 │ 　　  　　　 │ 　　　 │ 銀行所開立之前　 │
│ 　 │ 　　　　　　 │　　  　│ 開帳戶內。　　　 │
├──┼───────┼────┼─────────┤
│ 四 │ 九十三年五月 │ 丁○○ │ 犯嫌以被害人信   │
│ 　 │ 三十一日晚上 │        │ 用卡遭盜刷為由   │
│    │ 七時許　　　 │        │ ，致被害人陷於   │
│ 　 │ 　　　　　   │        │ 錯誤，而匯款五   │
│ 　 │ 　　　　　　 │ 　　　 │ 萬三千零八十元　 │
│ 　 │   　　　　　 │ 　　　 │ 至被告戊○○於　 │
│ 　 │ 　  　　　　 │ 　　　 │ 中國信託商業銀　 │
│ 　 │ 　　  　　　 │ 　　　 │ 行所開立之前開　 │
│ 　 │ 　　　　　　 │ 　　　 │ 帳戶內。　　　　 │
└──┴───────┴────┴─────────┘
